【裁判字號】    90,台上,2072
【裁判日期】    900412
【裁判案由】    瀆職
【裁判全文】
最高法院刑事判決                                九十年度台上字第二○七二號
    上訴人即自訴人  甲○○
                    乙○○
    被          告  丙○○
                    丁○○
                    戊○○
右上訴人等因自訴被告等瀆職案件，不服台灣高等法院台中分院中華民國八十八年三
月三日第二審判決（八十八年度上訴字第三三○號，自訴案號：台灣台中地方法院八
十七年度自字第九二一號），提起上訴，本院判決如左：
    主  文
上訴駁回。
    理  由
按刑事訴訟法第三百七十七條規定，上訴於第三審法院，非以判決違背法令為理由，
不得為之。是提起第三審上訴，應以原判決違背法令為理由，係屬法定要件。如果上
訴理由狀並未依據卷內訴訟資料，具體指摘原判決不適用何種法則或如何適用不當，
或所指摘原判決違法情事，顯與法律規定得為第三審上訴理由之違法情形，不相適合
時，均應認其上訴為違背法律上之程式，予以駁回。本件原判決以上訴人即自訴人甲
○○、乙○○於一審法院自訴意旨略稱：經濟部水資源局公函明示河川區域線內土地
依法不應納入巿地重劃範圍；又前台灣省省水利處公函明示大里溪支流旱溪之河川，
依經濟部核定及省政府公告之治理基本計畫辦理。台中巿政府執行九期巿地重劃業務
，違反法令，造成重大施政貪瀆情事。被告丙○○、丁○○、戊○○不依法偵查，更
用職權庇護犯法，出示公文書簽結在案。其中丁○○於民國七十九年間執行公權力，
訊問台中巿政府地政科長曾國鈞供稱「旱溪段土地由用地單位水利局決定徵收，並報
台灣省政府核准後，轉台中巿政府地政科發放補償費……」等語，經檢察官採證之供
詞存卷。茲政府依法徵收完成之土地，用於大里溪支流旱溪河川整治工程用地，台中
巿政府再違法編納入九期重劃範圍；丁○○明知有犯法不予偵查，用職權庇護犯法，
有七十九年度偵字第五一三○號不起訴處分書可證，以上不法已侵害上訴人之權益。
因認被告等涉犯公務員圖利等罪嫌。惟查上訴人並非所訴公務員圖利及無故不予追訴
罪之直接被害人，依法應不得提起自訴而提起，因認一審法院所為不受理之判決核無
不合，予以維持，而不經言詞辯論，駁回上訴人在第二審之上訴。已說明公務員圖利
罪，其所保護之法益為公務員對國家之忠誠規律及國家之利益，縱其犯罪結果，於私
人權益不無影響，但其直接被害者，仍為國家法益，而非私人權益，故個人不得提起
自訴。而刑法第一百二十五條第一項第三款係侵害國家追訴權之犯罪，個人亦不得提
起自訴；上訴人對該二罪名依法不得提起自訴而提起，自應為不受理判決之法律上理
由甚詳。經核其論述於法無違，就形式上觀察，原判決並無違背法令情形。上訴意旨
未依據卷內訴訟資料具體指摘原審所為判決如何違背法令，難認已具備適法之第三審
上訴理由。依前揭說明，本件上訴顯屬違背法律上之程式，應予駁回。
據上論結，應依刑事訴訟法第三百九十五條前段，判決如主文。
中      華      民      國     九十     年      四      月     十二     日
                              最高法院刑事第五庭
                                  審判長法官  紀  俊  乾
                                        法官  陳  東  誥
                                        法官  張  春  福
                                        法官  韓  金  秀
                                        法官  魏  新  和
      右正本證明與原本無異
                                              書  記  官
中      華      民      國     九十     年      四      月     十七     日


司法院資訊處製作；財團法人民間司法改革基金會備份。
